臺灣高等法院刑事判決
111年度上易字第1331號
上  訴  人  
即  被  告  吳宣學




選任辯護人  何孟樵律師
上列上訴人因詐欺案件，不服臺灣新北地方法院110年度易字第9
16號，中華民國111年4月26日第一審判決（起訴案號：臺灣新北
地方檢察署109年度偵緝字第2346號、第2390號），提起上訴，
本院判決如下：
    主  文
原判決關於吳宣學部分撤銷。
吳宣學犯詐欺取財罪，處有期徒刑陸月，如易科罰金，以新臺幣
壹仟元折算壹日。
    事  實
一、吳宣學自真實姓名年籍不詳之人取得林韋廷（所犯幫助詐欺
    取財罪，業經原審判決有罪確定在案）所申辦合作金庫商業
    銀行帳號0000000000000號帳戶（下稱系爭帳戶）後，經人
    介紹得知吳易霖有資金借貸需求，竟意圖為自己不法之所有
    ，基於詐欺取財之犯意，以「張凱翔（阿凱）」名義與吳易
    霖接洽，並於民國108年7月29日14時許，在新北市○○區○○路
    00號前，向吳易霖佯稱：若提供新臺幣（下同）60萬元現金
    以證明其資力，即可貸予390萬元云云，致吳易霖陷於錯誤
    ，於同年8月13日12時許，在上開處所，交付面額60萬元之
    支票（支票號碼000000000號、付款銀行合作金庫商業銀行
    海山分行）1紙予吳宣學，吳宣學並當場交付面額60萬元之
    本票（票號000000000號、發票人張凱翔）1紙予吳易霖以為
    擔保。吳宣學取得上開支票後，旋將上開支票存入系爭帳戶
    內，再於同年月15日某時許，將上開款項提領一空。嗣吳易
    霖多次向吳宣學確認放款進度，均未獲回應，始知受騙。
二、案經吳易霖訴由新北市政府警察局海山分局報告臺灣新北地
    方檢察署檢察官偵查起訴。
    理  由
壹、程序方面：
一、本院審理範圍：
　　原審就被告吳宣學及林韋廷均判決判處有罪在案；被告吳宣
    學不服提起上訴，被告林韋廷及檢察官均未提起上訴。故本
    院僅就被告吳宣學部分加以審理，合先敘明。　　　　
二、按被告以外之人於審判外之言詞或書面陳述，除法律有規定
    者外，不得作為證據；又被告以外之人於審判外之陳述，雖
    不符合同法第159條之1至第159條之4之規定，但經當事人於
    審判程序同意作為證據，法院審酌該言詞陳述或書面陳述作
    成時之情況，認為適當者，亦得為證據。當事人、代理人或
    辯護人於法院調查證據時，知有第159條第1項不得為證據之
    情形，而未於言詞辯論終結前聲明異議者，視為有前項之同
    意，刑事訴訟法第159條第1項及第159條之5分別定有明文。
    查本案言詞辯論終結前，檢察官、被告吳宣學及其辯護人均
    未就本判決所引用之各該被告以外之人於審判外之陳述及所
    調查之證據主張有刑事訴訟法第159條第1項不得為證據之情
    形，而均同意作為證據（見本院卷第63至73、117至127頁）
    ，本院審酌該證據作成時並無違法及證明力明顯過低之瑕疵
    等情況，認為適當，應有證據能力。至於所引其餘非屬供述
    證據部分，既不適用傳聞法則，亦非公務員違背法定程序所
    取得，依刑事訴訟法第158條之4反面解釋，同具證據能力。
貳、實體方面：
一、認定犯罪事實所憑之證據及認定之理由：
　　上開事實，業據被告吳宣學於本院審理時坦承不諱(見本院
    卷第128、130頁)，並有證人即告訴人吳易霖於警詢、偵訊
    及原審準備程序時、同案被告林韋廷於原審審理時（見109
    年度偵字第9678號卷【下稱偵卷】第7至9頁、109年度偵緝
    字第2390號卷第27至31頁、原審易卷第49、51頁）證述翔實
    ；復有票號000000000號支票影本、票號000000000號本票正
    本、(車號000-0000號)監視器錄影畫面截圖、告訴人拍攝嫌
    疑人之照片、通訊軟體LINE對話紀錄照片、合作金庫商業銀
    行北港分行108年10月5日合金北港字第1080003048號函暨所
    檢附被告林韋廷之帳號0000000000000號帳戶開戶基本資料
    及交易明細表各1份等證據附卷可佐（見偵卷第29至45頁、1
    09年度偵緝字第2346號卷第61至77頁），足認被告吳宣學上
    開出於任意性之自白核與事實相符，應堪採信。本案事證明
    確，被告吳宣學上開犯行，堪以認定，應依法論科。
二、論罪之說明：
(一)核被告吳宣學所為，係犯刑法第339條第1項之詐欺取財罪。
(二)本案不宣告緩刑之說明：　　　
　　按受2年以下有期徒刑、拘役或罰金之宣告，而有下列情形
    之一，認以暫不執行為適當者，得宣告2年以上5年以下之緩
    刑，其期間自裁判確定之日起算：一、未曾因故意犯罪受有
    期徒刑以上刑之宣告者。二、前因故意犯罪受有期徒刑以上
    刑之宣告，執行完畢或赦免後，5年以內未曾因故意犯罪受
    有期徒刑以上刑之宣告者，刑法第74條第1項定有明文。準
    此，被告須未曾因故意犯罪而受有期徒刑以上刑之宣告，或
    前因故意犯罪受有期徒刑以上刑之宣告，執行完畢或赦免後
    ，5年以內未曾因故意犯罪受有期徒刑以上刑之宣告（亦即
    前案所宣告之有期徒刑執行完畢或赦免後，距今已過5年，
    而在該5年內未曾再因故意犯罪受有期徒刑以上刑之宣告）
    ，始得宣告緩刑。查被告吳宣學因詐欺案件，經臺灣臺北地
    方法院於110年5月19日以110年度易字第49號判決處有期徒
    刑10月，並宣告緩刑4年及履行相關條件，緩刑期間為110年
    7月7日至114年7月6日，此有本院被告前案紀錄表1份（見本
    院卷第35頁）附卷可考，是被告吳宣學不符合上開宣告緩刑
    之要件，自不得予以宣告緩刑，附此敘明。
三、撤銷改判理由及科刑審酌事項：
(一)原審以被告吳宣學犯罪事證明確，予以論罪科刑，固非無見。惟查：⒈被告吳宣學於原審審理時否認本案犯行，然於本院審理時，業已坦承全部犯行，且於原審宣判後之111年6月7日與告訴人以60萬4,000元達成和解，並給付完畢，此有和解書影本及告訴人所提之聲明書在卷可參（見本院卷第31、135頁），而被告之犯後態度及有無賠償告訴人等因素，均為科刑之事由，此有利被告之科刑事由，原審不及審酌，容有未合。⒉沒收部分：被告吳宣學就本案詐欺犯行之犯罪所得為60萬元，而上開和解賠償金額為60萬4,000元業已逾被告本案應沒收之犯罪所得，倘仍諭知沒收、追徵，顯有過苛之虞，此部分原審亦不及審酌，亦有未洽。綜上，被告吳宣學上訴主張請求從輕量刑為有理由。原判決既有上開可議之處，即屬無可維持，應由本院予以撤銷改判。
(二)爰以行為人之責任為基礎，審酌被告吳宣學正值青壯，不知
    勉力謀事，依循正途以獲取一己所需財物，竟利用告訴人需
    錢孔急之際，向告訴人騙取金錢，造成告訴人財產上之損害
    ，所為實不足取；惟審酌被告吳宣學原否認犯行，而於本院
    審理時終有悔意而坦承全部犯行，犯後態度堪屬良好，且於
    原審宣判後，積極與告訴人達成和解並給付完畢，及告訴人
    亦表示願意給予被告吳宣學自新機會，此有和解書影本及告
    訴人所提之聲明書在卷可參（已如前述），兼衡被告吳宣學
    之犯罪動機、目的、手段、情節、高職畢業、未婚、從事冷
    氣修理、與父母同住之家庭經濟狀況（見本院卷130頁）等
    一切情狀，量處如主文第2項所示之刑，並諭知如易科罰金
    之折算標準。
(三)不沒收之說明：
    按犯罪所得，屬於犯罪行為人者，沒收之。但有特別規定者
    ，依其規定；前二項之沒收，於全部或一部不能沒收或不宜
    執行沒收時，追徵其價額，刑法第38條之1第1項、第3項分
    別定有明文。查被告吳宣學就本案詐欺犯行之犯罪所得為60
    萬元雖未據扣案，惟被告於原審宣判後，業與告訴人以60萬
    4,000元成立和解並給付完畢（如前所述），所賠償金額業
    已逾其應沒收之犯罪所得，足達剝奪被告犯罪所得之目的，
    倘仍諭知沒收、追徵，對被告顯有過苛之虞，是依刑法第38
    條之2第2項規定，爰不更行宣告其犯罪所得之沒收、追徵，
    附此敘明。
據上論斷，應依刑事訴訟法第369條第1項前段、第364條、第299
條第1項前段，判決如主文。
本案經檢察官劉文瀚提起公訴，檢察官廖先志到庭執行職務。　
中　　華　　民　　國　　111 　年　　11　　月　　8 　　日
　　　　　　　　　刑事第十七庭  審判長法　官  鄭水銓  
　　　　　　　　　　　　　　　　　    法　官  沈君玲  
　　　　　　　 　 　　　　　　　　　　法　官  姜麗君  
以上正本證明與原本無異。
不得上訴。
                                      書記官  許俊鴻
中　　華　　民　　國　　111 　年　　11　　月　　8 　　日
附錄本案論罪科刑法條全文
中華民國刑法第339條　　
意圖為自己或第三人不法之所有，以詐術使人將本人或第三人之
物交付者，處五年以下有期徒刑、拘役或科或併科五十萬元以下
罰金。
以前項方法得財產上不法之利益或使第三人得之者，亦同。
前二項之未遂犯罰之。